臺灣高等法院刑事判決
109年度上訴字第3520號
上  訴  人  
即  被  告  吳軒宇



選任辯護人  徐嘉明律師(法扶律師)
上列上訴人即被告因違反毒品危害防制條例案件，不服臺灣宜蘭
地方法院109年度訴字第168號，中華民國109年6月30日第一審判
決（起訴案號：臺灣宜蘭地方檢察署109年度偵字第2192號、第2
579號），提起上訴，本院判決如下：
    主  文
上訴駁回。
    事  實
一、吳軒宇明知大麻為毒品危害防制條例第2條第2項第2款規定
    之第二級毒品，未經許可不得持有及販賣，竟意圖營利，基
    於販賣第二級毒品大麻之犯意，持用搭配門號0000000000號
    之行動電話，透過通訊軟體MESSENGER與高睿駿聯繫，雙方
    約定由高睿駿向吳軒宇購買新臺幣（下同）7,000元大麻，
    高睿駿於民國108年12月14日凌晨2時50分許，匯款7,000 元
    至吳軒宇指定之莊于旻向台新銀行申設之帳號000-00000000
    000000號帳戶內，吳軒宇遂於同年月23日前某時許，在其宜
    蘭縣○○市○○路000號居處斜對面藥廠前，交付大麻1包（重量
    約5、6公克）予高睿駿以營利，嗣經警循線查悉上情。
二、案經臺北市政府警察局移送臺灣宜蘭地方檢察署檢察官偵查
    起訴。 　　
    理  由
壹、程序部分
一、審理範圍：原審認被告吳軒宇犯刑法第30條第1項、毒品危
    害防制條例第10條第2項之幫助施用第二級毒品罪、毒品危
    害防制條例第4條第2項之販賣第二級毒品罪，檢察官並未提
    起上訴，被告僅就販賣第二級毒品罪提起上訴，故本院審理
    範圍為被告所為販賣第二級毒品犯行部分，合先敘明。
二、證據能力
  ㈠按被告以外之人於審判外之言詞或書面陳述，除法律有規定
    者外，不得作為證據，刑事訴訟法第159條第1項定有明文。
    查公訴人以證人高睿駿於警詢中之陳述為證據，被告吳軒宇
    及辯護人否認其陳述之證據能力。經查，證人高睿駿於警詢
    中之陳述，屬被告以外之人於審判外之陳述，亦無該陳述有
    其他較可信之特別情況，無傳聞例外規定之適用，因認證人
    高睿駿於警詢中之陳述無證據能力。
　㈡按被告以外之人（包括證人、鑑定人、告訴人、被害人及共
    同被告等）於審判外之陳述雖不符刑事訴訟法第159條之1至
    之4等4條之規定，而經當事人於審判程序同意作為證據，法
    院審酌該言詞陳述或書面陳述作成時之情況，認為適當者，
    亦得為證據（第1項）。當事人、代理人或辯護人於法院調
    查證據時，知有第159條第1項不得為證據之情形，而未於言
    詞辯論終結前聲明異議者，視為有前項之同意，刑事訴訟法
    第159條之5定有明文。經查，除上開證據方法外，本院以下
    所引用被告以外之人於審判外之陳述，檢察官、被告及辯護
    人於本院準備程序中，分別表示同意或不爭執證據能力（本
    院卷第74至76頁），復於審判期日就本院提示之前揭證據方
    法於言詞辯論終結前，未就所調查之證據主張有刑事訴訟法
    第159條第1項不得為證據之情形，本院審酌各該證據資料製
    作時之情況，亦無違法不當或證明力明顯過低之瑕疵，以之
    作為證據應屬適當，依刑事訴訟法第159條之5規定，認該等
    證據均具證據能力。
  ㈢本判決所引用之非供述證據部分，與本案均有關聯性，復無
    證據證明係實施刑事訴訟程序之公務員以不法方式所取得，
    亦無刑事訴訟法第159條之4顯有不可信之情況與不得作為證
    據之情形，且經本院於審理期日依法進行證據之調查、辯論
    ，依刑事訴訟法第158條之4之反面解釋，應有證據能力。
貳、實體部分
一、訊據被告吳軒宇固不否認於上開時地，收受高睿駿匯款7,00
    0元後，交付大麻1包予高睿駿一節，惟矢口否認有販賣第二
    級毒品之犯行，辯稱：伊是跟劉尚儒、高睿駿一起合資購買
    大麻，也都是用1公克1,200元之價格交付給劉尚儒、高睿駿
    ，伊不是販賣大麻給高睿駿云云，辯護人則為被告辯護稱：
    1.被告於偵查中未自白幫助高睿駿施用大麻，係因被告先前
    與高睿駿約定不予說出，嗣後於109年5月6日原審訊問庭看
    到高睿駿以供出相關情事，便自白實情，不能因此認定認定
    被告前後供述不一，而認系被告心虛或飾詞狡辯，而為不利
    被告之認定。2.被告向劉尚儒、高睿駿收受款項之時間點相
    差僅3、4小時，在時間密接情況下，實無法分別認定收取劉
    尚儒之價金係用以幫助施用毒品，收受高睿駿之價金係屬販
    賣毒品之交易。且被告交付劉尚儒及高睿駿之大麻價格，均
    為1公克1,200元，而被告與劉尚儒間對話亦顯示被告拿取大
    麻之成本價確實是1公克1,200元，可見被告交付高睿駿大麻
    ，並未賺取利潤或價差，不應僅因證人高睿駿個人主觀上誤
    將合資認係販賣，而認被告確有營利意圖之販賣行為等語。
二、經查　　
　㈠被告於上揭時地，與高睿駿約定以7,000元之價格提供大麻予
    高睿駿，高睿駿匯款7,000元至上開台新銀行帳戶後，被告
    交付大麻1包予高睿駿等情，為被告於警詢、偵查、原審及
    本院及審理中所不爭執，核與證人高睿駿於偵查及原審審理
    證述相符（109年度偵字第2192號卷〈下稱偵查卷〉卷一第140
    頁至第141頁、原審卷第119頁至第125頁），並有台新國際
    商業銀行109年1月30日台新作文字第10901212號函暨所附莊
    于旻帳戶交易明細、兆豐商業銀行109年2月17日兆銀總集中
    字第1090006656號函暨所附件客戶基本資料、交易明細（高
    睿駿）各1 份、被告與高睿駿之MESSENGER訊息內容翻拍照
    片3張、被告與高睿駿交易毒品地點照片1張（偵查卷卷一第
    25頁至第28頁、第46頁至第50頁、第29頁至第30頁、第129
    頁），此部分事實，首堪認定。
　㈡按毒品交易時間、交易地點、金額數量之磋商，及毒品之實
    際交付收取現款，係構成販賣毒品罪之重要核心行為。而所
    謂合資、代購、調貨行為是否構成販賣，自應視被告在買賣
    毒品過程中之交易行為特徵而定，即其究係立於賣方之立場
    ，向上游取得貨源後以己力為出售之交易，抑或立於買方立
    場，代為聯繫購買加以判斷。若被告接受買主提出購買毒品
    之要約，並直接收取價金、交付毒品予買主，自己完遂買賣
    的交易行為，阻斷毒品施用者與毒品提供者的聯繫管道，縱
    其所交付之毒品，係其另向上游毒販所取得，然其調貨行為
    仍具有以擴張毒品交易而維繫其自己直接為毒品交易管道之
    特徵，自仍屬於毒品危害防制條例所規定之販賣行為，因上
    游毒販與買主間並無直接關聯，無從認係立於買方立場，為
    買主代為聯繫購買毒品，該毒品交易行為，自僅屬被告自己
    一人之單獨販賣行為（最高法院107年度台上字第417號判決
    意旨參照）。經查：
　1.證人高睿駿於偵查中證稱：有一次伊跟被告聊天才知道被告
    有門路可以買大麻，伊於108年12月13日晚間9時19分許，以
    臉書MESSENGER跟被告說「我跟奕任報650，我們一樣600」
    ，是指伊跟朋友陳奕任說被告賣大麻0.5公克650元，但想問
    被告可不可以只賣600元就好，這次是伊自己要買的，只是
    用陳奕任跟被告套交情，後來被告回電表示同意，伊說伊要
    買7,000元、重量約5至6公克，並於108年12月14日凌晨2時5
    0分匯款至被告指定的帳戶，再去被告居處斜對面的店見面
    ，被告就交給伊5至6公克的大麻，被告於108年12月23日下
    午4時44分問伊「挺強的吧」，是在問大麻的品質。伊是跟
    被告購買，不是合資也不是代購等語（偵查卷卷一第140頁
    至141頁），於原審審理中證稱：伊有跟被告拿過1次大麻，
    金額是7,000元，數量約5.8公克，因為想壓低價格所以拿比
    較多。訊息提到「我跟奕任報650，我們一樣600」只是想跟
    被告開玩笑、套交情、壓低價格。伊不知道被告有無提供大
    麻給其他人，也不認識劉尚儒。伊是委託被告買大麻，不是
    合資也不是代購，匯款後被告在被告居處斜對面的店把大麻
    交給伊等語明確（原審卷第120至121頁），復有被告與高睿
    駿之MESSENGER訊息內容翻拍照片3張、被告與高睿駿交易毒
    品地點照片1張在卷可參（偵查卷卷一第29頁至第30頁、第1
    29 頁），證人高睿駿對於向被告購買大麻之始末、購買數
    量、金額、匯款方式等重要情節證述一致，衡以證人高睿駿
    與被告素無恩怨，當無虛偽陳述以誣陷被告之必要，已堪信
    證人高睿駿之證述為真實可採。
　2.觀以被告與高睿駿間訊息內容，證人高睿駿於108年12月13
    日21時19分前，曾傳送「我跟奕任報600，我們一樣600」之
    訊息予被告（偵查卷第29頁），顯示證人高睿駿曾試圖與被
    告商量以較低之價格取得大麻，可知於證人高睿駿與被告間
    交易模式中，被告就交付大麻之價格具有決定權，顯係立於
    出賣者之地位。則被告之交易模式係其向上游毒販購得大麻
    後，再轉售予證人高睿駿，證人高睿駿並不知悉被告之毒品
    來源或其進貨價格，亦無與毒品上游之直接關聯或接觸管道
    ，揆諸前揭說明，被告所為應屬販賣行為無訛。
　㈢按所謂販賣毒品罪之「意圖」，即犯罪之目的，原則上不以
    發生特定結果為必要，只需有營利之意圖為已足，不以買賤
    賣貴而從中得利為必要（最高法院103年度台上字第2764號
    、101 年度台上字第2331號判決意旨參照）。而毒品價格昂
    貴，非法販賣者，政府查緝甚嚴，刑責甚重，非可公然為之
    ，若非有營利意圖，自無甘冒被判處重刑鋌而走險之理。又
    其價格，輒因供需之狀況、貨源之問題、交往之深淺及風險
    之評估等因素，而有差異，並非固定。另販賣者於分裝時，
    亦可因純度之調配、分量之增減，得從價差、量差或純度以
    謀取利潤。故除行為人坦承其買、賣之差價，或扣得販入、
    賣出之帳冊可資比對外，不能因其未吐實，致無法精確計出
    差額，即否定其有營利之意圖（最高法院103 年度台上字第
    1689號判決意旨參照），且按行為人有償讓與他人之初，基
    於營利之意思，並著手實施，僅因故無法以高於購入之原價
    出售，終不得不以原價或低於原價讓與他人時，此仍屬販賣
    之行為，勢必行為人自始無營利之意思，而以原價或低於原
    價有償讓與他人，方謂得以轉讓毒品罪論處（最高法院93年
    度台上字第1651號、94年度台上字第5317號判決意旨參照）
    。經查，證人高睿駿經朋友介紹認識被告，跟被告認識1到2
    年，交情普通等節，業據證人高睿駿於偵查及原審審理中證
    述明確（偵一卷卷一第140至第141頁、原審卷第120頁），
    被告與證人高睿駿間既無特殊交情，衡情當無甘冒遭查獲重
    罰之重大風險無償為證人高睿駿張羅取得、並奔走交付大麻
    ，而無賺取轉手間價差利潤之理，被告係基於營利之意圖，
    於前揭時地販賣第二級毒品大麻予證人高睿駿，應堪認定。
　㈣被告雖辯稱係與證人高睿駿及劉尚儒一起合資購買云云，惟
    被告於警詢及偵查中均供稱：高睿駿是要跟伊女友莊于旻買
    7,000元保健食品，東西是伊送到高睿駿家。對話中提到「
    我跟奕任報650，我們一樣600」，是指高睿駿要賣伊鼠尾草
    ，他要賣陳奕任1公克鼠尾草650元，但只賣伊600元。訊息
    問「挺強的吧」，是問睫毛增長液的效果等語（偵查卷卷一
    第7頁、第62頁），未曾提及與高睿駿合資購買大麻一節，
    遲至原審訊問時始陳稱：伊跟高睿駿、劉尚儒一起購買大麻
    ，高睿駿買6公克，伊自己買2公克、劉尚儒買2公克，伊是
    跟李冠明買的等語（原審卷第23頁至第27頁），另就被告向
    上游購買大麻數量，於109年1月8日警詢中供稱：伊1年多前
    ，跟「馬克」之外國男子購買4公克、5,000元的大麻，在半
    年前，跟他買了1公克1,300元的大麻，在上個月初，再跟他
    購買2公克約2,600元大麻等語（109年度他字第417號卷第30
    頁），另於109年4月15日偵查中供稱：伊在108年11月中找
    到大麻來源，劉尚儒說要購買1公克大麻1,200元，所以伊傳
    帳號給劉尚儒，但因為要合資到5公克，才能買1公克1,200
    元，但伊沒有辦法一人使用4公克，所以伊才問劉尚儒是否
    可多拿1公克，因此劉尚儒又加買1公克大麻。伊於12月初請
    李冠明幫伊問大麻的價格，他說1公克價格1,200元，伊才跟
    他訂購5公克，李冠明於12月下旬某日將5公克大麻交付給伊
    ，之後伊轉交2公克給劉尚儒等語（偵查卷卷二第13頁反面
    ），被告就大麻來源、有無與高睿駿及劉尚儒一起合資購買
    、各自分得多少大麻等節，前後供述不一，且所述購買大麻
    數量，亦不足供被告於原審中所述被告與劉尚儒各分得2公
    克、高睿駿分得6公克，已難信被告所辯為真實可採。且查
    ，被告於108年12月14日凌晨2時40分，曾傳送「我依我收到
    的錢出貨？」予證人高睿駿，此有雙方MESSENGER訊息內容
    翻拍照片1張附卷可憑（偵查卷卷一第29頁），被告使用「
    出貨」顯屬買賣用詞，未曾提及與高睿駿合資購買，加以
　　被告未告知證人高睿駿關於購買大麻之上游為何人、成本多
    少、有無與其他人合資等節，此據證人高睿駿於原審審理中
    證述明確（原審卷第120至122頁），證人高睿駿倘係與被告
    合資購買大麻，又豈會僅交付價金，卻對上開合資購買之重
    要事項未予過問而均一無所知，故難認被告上揭所辯為真實
    可採。
　㈤辯護人另辯稱被告提供劉尚儒、高睿駿大麻均為1公克12,000
    元之成本價，顯示被告無營利意圖云云。然查，劉尚儒於10
    8年12月13日22時30分許，匯款1,200元至莊于旻上開台新帳
    戶內，請被告購買1公克1,200元大麻，被告又於同年月19日
    ，詢問劉尚儒是否願多購買大麻1公克，劉尚儒應允後即於
    同日晚間7時30分許，再匯款1,200元至前開台新帳戶內，被
    告遂於同年月21日晚間9時30分許，在其宜蘭縣○○市○○路000
    號居處，交付大麻2公克予劉尚儒施用，被告此部分所犯幫
    助劉尚儒施用第二級毒品大麻犯行，固經原審認定在案，並
    量處有期徒刑3月確定，然被告辯稱係與劉尚儒、高睿駿一
    起合資購買大麻一節，無從採認為真，詳如前述，且證人劉
    尚儒於108年12月13日22時30分許第一次匯款1,200元至莊于
    旻帳戶內，與證人高睿駿於108年12月14日凌晨2時50分許匯
    款7,000元至莊于旻帳戶內之時間，已有相當間隔，且被告
    交付證人劉尚儒2公克大麻，係先經劉尚儒於108年12月13日
    委託被告購買1公克，後於同年月19日再委託被告追加購買1
    公克，於同年月21日交付2公克大麻予劉尚儒，與證人高睿
    駿向被告購買大麻之時間點未盡相同，復無證據證明被告交
    付證人高睿駿、劉尚儒之大麻，係同時同批向相同上游購入
    之大麻，則縱被告交付大麻與劉尚儒、高睿駿之價格大致為
    1公克1,200元，亦無從據以推論被告交付證人高睿駿大麻之
    價格為其成本價，而認被告無營利意圖。且倘被告交付毒品
    予證人劉尚儒、高睿駿之模式均相同，皆係受證人劉尚儒、
    高睿駿所託代購大麻，被告既於偵查中坦承有幫助證人劉尚
    儒施用毒品之犯行，何以於偵查中就證人高睿駿部分卻未坦
    承係幫助施用毒品犯行之理？反而就高睿駿部分，一再更異
    說詞，實與常理有違，益證被告應非以相同模式交付毒品予
    劉尚儒、高睿駿，實係販賣大麻予證人高睿駿甚明，自應與
    其幫助證人劉尚儒施用毒品之行為為不同之評價。至辯護人
    雖稱被告係因與高睿駿有所約定，故未於警詢及偵查中坦承
    實情云云，然證人高睿駿於109年4月1日為警查獲時，旋於
    警詢中證述向被告購買7,000元大麻等語（偵查卷卷一第119
    頁，證人高睿駿此部分警詢證述係用以為彈劾證據，非用以
    證明被告有罪之證據），顯然無證人高睿駿與被告約定不說
    出實情之情存在，辯護人上揭所辯亦不可採，併此敘明。
　㈥辯護人雖聲請傳喚證人劉尚儒，證明被告曾告知劉尚儒將與
    高睿駿一起合資購買大麻一節，然縱屬實，證人劉尚儒所知
    悉之內容，均係經被告所告知，而非證人劉尚儒親身經歷事
    項，而屬傳聞證據，因認無傳喚之必要，併此敘明。
  ㈦綜上，被告於上揭時地，販賣價值7,000元大麻予高睿駿之事
    實，應堪認定，被告及辯護人前揭辯詞，核與事證不符，並
    與常情相悖，屬事後推諉卸責之詞，委無足採。本案事證明
    確，被告犯行堪以認定，應予依法論科。
三、論罪
  ㈠按行為後法律有變更者，適用行為時之法律。但行為後之法
    律有利於行為人者，適用最有利於行為人之法律，刑法第2
    條第1 項定有明文。查被告行為後，毒品危害防制條例第4 
    條第2項，業於109年1月15日修正公布，於同年7月15日施行
    生效，修正前規定：「製造、運輸、販賣第二級毒品者，處
    無期徒刑或7年以上有期徒刑，得併科新臺幣1千萬元以下罰
    金。」修正後規定：「製造、運輸、販賣第二級毒品者，處
    無期徒刑或10年以上有期徒刑，得併科新臺幣1千5百萬元以
    下罰金。」，經比較新舊法之結果，修正後毒品危害防制條
    例第4條第2項將有期徒刑刑度及併科罰金刑均提高，未較有
    利於被告，依刑法第2條第1項前段規定，應適用被告行為時
    即修正前毒品危害防制條例第4條第2項之規定。
　㈡按大麻為毒品危害防制條例第2條第2項第2款所稱之第二級毒
    品，不得非法持有及販賣。故核被告所為，係犯修正前毒品
    危害防制條例第4條第2項之販賣第二級毒品罪。被告販賣毒
    品前持有第二級毒品大麻之低度行為，為其販賣之高度行為
    所吸收，不另論罪。
　㈢被告前因公共危險案件，經臺灣宜蘭地方法院以105年度交簡
    字第1號判決判處有期徒刑2月確定，於105年7月20日易科罰
    金執行完畢，此有本院被告前案紀錄表1份附卷可參，被告
    受有期徒刑執行完畢後，5年內故意再犯本案有期徒刑以上
    之罪，為累犯，惟被告前案與本案犯行，罪名不同、罪質迥
    異，侵害之法益亦不同，復欠缺關聯性及類似性，尚難僅憑
    被告於受有期徒刑執行完畢5年內，故意再犯本案，即遽認
    其有特別惡性及對刑罰反應力薄弱之情形，依司法院大法官
    釋字第775號解釋意旨，爰不予加重其最低本刑。原判決同
    此認定，然於主文欄贅載累犯，應予更正。
  ㈣按刑事審判旨在實現刑罰權之分配的正義，故法院對有罪被
    告之科刑，應符合罪刑相當之原則，使輕重得宜，罰當其罪
    ，以契合社會之法律感情，此所以刑法第57條明定科刑時應
    審酌一切情狀，尤應注意該條所列10款事項以為科刑輕重之
    標準，並於同法第59條賦予法院以裁量權，如認「犯罪之情
    狀可憫恕，認科以最低度刑仍嫌過重者，得酌量減輕其刑」
    ，俾使法院就個案之量刑，能斟酌至當。而刑法第59條規定
    所謂「犯罪之情狀」，應審酌其犯罪有無可憫恕之事由，即
    有無特殊之原因與環境，在客觀上足以引起一般同情，以及
    宣告法定低度刑，是否猶嫌過重等，以為判斷（最高法院38
    年台上字第16號、45年台上字第1165號、51年台上字第899
    號判例意旨參照）。販賣第二級毒品之法定刑為無期徒刑、
    7年以上有期徒刑，然同為販賣第二級毒品之人，其原因動
    機不一，犯罪情節未必盡同，或有大盤毒梟者，亦有中、小
    盤之分，其販賣行為所造成危害社會之程度自屬有異，法律
    科處此類犯罪，卻同為無期徒刑或7 年以上有期徒刑，不可
    謂不重。於此情形，自非不可依客觀之犯行與主觀之惡性二
    者加以考量其情狀，是否有可憫恕之處，適用刑法第59條之
    規定酌量減輕其刑，期使個案裁判之量刑，能斟酌至當，符
    合比例原則。經查，被告販賣第二級毒品大麻，戕害國民健
    康，助長施用毒品惡習，固屬不該，然其販賣毒品對象僅1
    人、次數1次、交易金額為7,000元，其惡性及犯罪情節較諸
    大盤毒梟鉅額高價謀利之交易模式多所差異，對社會危害之
    程度相對較輕，而販賣第二級毒品之最輕法定本刑為7年以
    上有期徒刑，衡酌被告之犯罪情節，認縱科以最低法定刑度
    7年，仍嫌過重，不無情輕法重而尚堪憫恕之情形，爰依刑
    法第59條規定減輕其刑。
  ㈤按犯毒品危害防制條例第4條至第8條、第10條或第11條之罪
    ，供出毒品來源，因而查獲其他正犯或共犯者，減輕或免除
    其刑，同條例第17條第1項定有明文。被告雖於偵查中供稱
    其毒品來源為「李冠明」等語，惟經原審函詢偵查機關是否
    因被告供述其毒品來源而查獲「李冠明」其人，經回覆稱：
    「本案正持續追查被告所供述合資購買毒品之共犯李冠明犯
    罪事證及住居所中，故目前尚未查獲其他共犯或正犯」，此
    有臺北市政府警察局刑事警察大隊109年6月1日北市警刑大
    毒緝字第1093009824號函1 份在卷可稽（原審卷第103頁）
    ，則本案並無偵查機關因被告供述而查獲其他正犯或共犯之
    情，自無首開規定之適用，附此敘明。
四、沒收部分：
  ㈠被告持以與證人高睿駿聯絡之IPHONE廠牌黑色行動電話1支（
    含SIM卡1張），未據扣案，然係被告所有，且供販賣第二級
    毒品所用之物，此業據被告於原審審理中供承在卷（原審卷
    第130 頁），應依毒品危害防制條例第19條第1項規定，不
    問屬於犯罪行為人與否，宣告沒收之，並依刑法第38條第4
    項之規定，於全部或一部不能沒收或不宜執行沒收時，追徵
    其價額。
  ㈡被告販賣第二級毒品大麻所得價金為7,000元，業經被告收取
    ，為其犯罪所得，應依刑法第38條之1第1項前段、第3項宣
    告沒收，於全部或一部不能沒收或不宜執行沒收時，追徵其
    價額。
參、駁回上訴之理由
一、原審詳予審理後，認被告係犯修正前毒品危害防制條例第4條第2項之販賣第二級毒品罪，依刑法第59條規定減輕其刑，並審酌被告前有多次公共危險之犯罪科刑紀錄，有本院被告前案紀錄表1份在卷可稽，素行非佳，其無視毒品對於他人健康之戕害及政府制定毒品危害防制條例杜絕毒品犯罪之禁令，明知大麻為第二級毒品，足以戕害人之身體健康，猶販賣第二級毒品大麻藉以牟利，助長毒品蔓延，致使施用毒品者沈迷於毒癮，危害他人身心健康，並對社會治安戕害甚鉅，敗壞社會善良風氣，所為殊值非難，考量被告販賣第二級毒品之次數及獲利，兼衡其於警詢中自陳家庭經濟情形為勉持之生活狀況、高中畢業之智識程度，暨犯後否認販賣而辯稱係幫助施用毒品犯行之態度等一切情狀，量處有期徒刑3年8月。另就沒收部分說明如下：1.未扣案之IPHONE廠牌黑色行動電話1 支（含SIM卡1張），應依毒品危害防制條例第19條第1項規定，宣告沒收之，並依刑法第38條第4項之規定，於全部或一部不能沒收或不宜執行沒收時，追徵其價額。2.未扣案之7,000元為被告犯罪所得，應依刑法第38條之1第1項前段、第3項宣告沒收，於全部或一部不能沒收或不宜執行沒收時，追徵其價額。經核其採證認事用法均無違誤，量刑亦屬允當，應予維持。
二、被告上訴意旨略以：1.被告未於偵查中自白幫助高睿駿施用
    第二級毒品，係因先前以與高睿駿有所約定，不應因此認定
    被告係心虛或飾詞狡辯，而為被告不利之認定。2.被告收受
    劉尚儒、高睿駿款項之時間密接，價格一致，依證人劉尚儒
    證述被告並未賺取價差，原判決認被告提供大麻予劉尚儒之
    行為，屬幫助施用第二級毒品，則對被告提供大麻予高睿駿
    之行為，不應為不同之評價。證人高睿駿於偵查中雖證稱係
    向被告購買大麻，然於原審審理中證稱當天方知悉被告並未
    賺取利潤、價差，顯然證人高睿駿係主觀上認知錯誤，將合
    資誤為購買，不應因此摒除被告提供大麻予劉尚儒、高睿駿
    之價格一致之客觀事實，被告無營利意圖，不應論以販賣毒
    品罪。
三、經查
　㈠證人高睿駿於上揭時地，向被告購買價值7,000元大麻一節，
    業據證人高睿駿於偵查及原審審理中證述一致，核與卷附被
    告與高睿駿之MESSENGER訊息內容相符，又上開訊息內容，
    亦顯示證人高睿駿曾試圖與被告商量以較低之價格取得大麻
    ，可知被告就交付大麻之價格具有決定權，顯係立於出賣者
    之地位，足認其有販賣大麻予高睿駿之犯行。另參以證人高
    睿駿於109年4月1日為警查獲時，即於警詢中坦承向被告購
    買7,000元大麻等語，亦足認被告所稱，其係因與證人高睿
    駿事前約定不說出實情，致未於偵查中坦認幫助高睿駿施用
    毒品等語，非屬可採。
　㈡被告交付大麻予證人高睿駿，顯有營利意圖，被告辯稱係與
    劉尚儒、高睿駿一起合資購買大麻一節，無從採認為真，此
    經本院一一說明如前。況證人劉尚儒匯款1,200元至莊于旻
    帳戶內，與證人高睿駿匯款7,000元至莊于旻帳戶內之時間
    ，有相當間隔，且被告交付證人劉尚儒2公克大麻，係先經
    劉尚儒於108年12月13日委託被告購買1公克，後於同年月19
    日再委託被告追加購買1公克，於同年月21日交付2公克大麻
    予劉尚儒，與證人高睿駿向被告購買大麻之時間點未盡相同
    ，復無證據證明被告交付證人高睿駿、劉尚儒之大麻，係同
    時同批向相同上游購入之大麻，則縱被告交付大麻與劉尚儒
    、高睿駿之價格大致為1公克1,200元，亦無從據以推論被告
    交付證人高睿駿大麻之價格為其成本價，而認被告無營利意
    圖。又證人高睿駿於原審審理中雖證稱：（辯護人問：現在
    是否知道被告提供毒品給你沒有賺取利潤、價差？）伊現在
    知道了等語（原審卷第122頁），然證人高睿駿此部分回答
    ，係以辯護人所告知被告並未向其賺取利潤、差價為前提，
    非其確認屬實之事項，自無從據以認定證人高睿駿有「主觀
    上認知錯誤，將合資誤為購買」之情，附此敘明。
　㈢綜上，被告執前詞提起上訴，均無理由，應予駁回。　
據上論斷，應依刑事訴訟法第368條，判決如主文。
本案經檢察官江佩蓉提起公訴，檢察官李叔芬到庭執行職務。
中　　華　　民　　國　　109 　年　　11　　月　　12　　日
                  刑事第九庭    審判長法　官  潘翠雪
                                      法　官  曾德水
                                      法　官  俞秀美
以上正本證明與原本無異。
如不服本判決，應於收受送達後20日內向本院提出上訴書狀，其
未敘述上訴之理由者並得於提起上訴後20日內向本院補提理由書
（均須按他造當事人之人數附繕本）「切勿逕送上級法院」。
                                      書記官  謝崴瀚
中　　華　　民　　國　　109 　年　　11　　月　　16　　日